臺灣士林地方法院刑事判決　　　　　　　96年度易字第1060號
公　訴　人　臺灣士林地方法院檢察署檢察官
被　　　告　丙○○
上列被告因詐欺案件，經檢察官提起公訴（96年度偵字第2704號
）及移送併案審理（96年度偵字第12883 號），被告為有罪之陳
述，本院合議庭裁定改行簡式審判程序，並判決如下：
    主  文
丙○○幫助犯詐欺取財罪，累犯，處有期徒刑陸月，如易科罰金
以新臺幣壹仟元折算壹日，減為有期徒刑參月，如易科罰金以新
臺幣壹仟元折算壹日。
    事  實
一、丙○○曾因竊盜案件，經本院以89年度易字第263 號判決處
    有期徒刑四月，如易科罰金以銀元三百元折算一日確定；又
    因竊盜案件，經本院以89年度易字第516 號判決處有期徒刑
    八月確定；又因違反毒品危害防制條例案件，經本院以89年
    度訴字第322 號判決處有期徒刑七月，嗣經不服提起上訴，
    由臺灣高等法院以90年度上訴字第500 號判決上訴駁回確定
    ；又因傷害案件，經本院以89年度易字第818 號判決處有期
    徒刑四月，如易科罰金以銀元三百元折算一日確定；又因竊
    盜案件，經臺灣彰化地方法院以90年度易緝字第38號判決處
    有期徒刑三月，如易科罰金以銀元三百元折算一日確定，前
    開五罪合併定應執行刑為有期徒刑二年。嗣因違反毒品危害
    防制條例案件，經本院以90年度訴字第330 號判決，分別處
    有期徒刑八月及五月，應執行刑有期徒刑一年確定；又因偽
    造文書案件，經臺灣臺北地方法院以91年度易字第34號判決
    處有期徒刑四月，如易科罰金以銀元三百元折算一日確定。
    前開宣告之刑經接續執行，於民國93年5 月27日縮短刑期假
    釋出監，至94年1 月27日縮刑期滿，假釋未經撤銷，視為執
    行完畢。詎其仍不知悔改，且依一般社會生活經驗，本可預
    見將自己帳戶提供予不認識之他人使用，可能因此供詐騙集
    團以詐術使他人將款項匯入後，再予提領運用，竟不違背其
    本意，基於幫助詐欺之犯意，先於95年9 月6 日，以新臺幣
    1000元至陽信商業銀行社子分行開設帳戶（帳號0000000000
    0 號），再於95年9 月8 日向臺北富邦銀行社子分行申辦帳
    號000000000000號帳戶，旋即將上開二帳戶之存摺、金融卡
    及密碼同時無償提供予不詳姓名、年籍之詐騙集團成員，幫
    助不詳之詐騙集團成員實行詐欺犯行。該詐騙集團成員取得
    上開二帳戶後，即基於共同意圖為自己不法所有之犯意聯絡
    ，由姓名年籍不詳之成員以「林思穎」名義，於95年9 月17
    日23時許，在雅虎奇摩拍賣網站內，向乙○○佯稱所標購之
    筆記型電腦已成交，要求乙○○先匯款新臺幣2 萬9898 元
    ，乙○○因而陷於錯誤，將上開款項以自動提款機轉帳至詐
    騙集團成員所指定之臺北富邦銀行內，詐騙集團成員復假藉
    「金資中心」名義，要求乙○○清空帳戶後，再將錢轉回原
    帳戶，乙○○復依詐騙集團成員指示操作自動提款機，再將
    新臺幣5 萬3000元之款項匯入上開帳戶，上開款項均隨即遭
    提領一空；該詐騙集團成員再於95年9 月19日，由某詐騙集
    團之成員佯稱係「亞太興金屬建材有限公司」（下稱亞太興
    公司）之「阿宏」（本名黃建志），並撥打電話給「振升實
    業有限公司」（下稱振升公司）之人員，詐稱「我是阿宏，
    先將新臺幣15萬元工程款匯至丙○○陽信銀行社子分行帳戶
    」云云，致振升公司人員不疑有詐，以為係亞太興公司之「
    阿宏」來電，因此陷於錯誤，由員工甲○○將新臺幣15萬元
    匯入丙○○前開帳戶內，嗣因振升公司向黃建志查詢時，方
    知受騙，始循線查悉上情。
二、案經臺北市政府警察局士林分局報請臺灣士林地方法院檢察
    署檢察官偵查起訴及移送併案審理。
    理  由
一、前揭犯罪事實，業據被告丙○○於本院準備程序及審理時供
    認不諱（見本院96年12月6 日準備程序筆錄及審判筆錄），
    核與被害人甲○○及乙○○於警詢時指訴及偵查中證述情節
    相符（見第2704號偵查卷第3 至6 頁、第32頁、第15367 號
    偵查卷第4 至5 頁），並經證人葉雅慧於偵查中證述屬實（
    見第2704號偵查卷第47至48頁），復有陽信商業銀行社子分
    行95年11月24日陽信社子字第950294號函附之開戶申請書、
    往來明細表、臺北富邦銀行社子分行帳號000000000000號帳
    戶之開戶資料暨交易明細及乙○○之自動提款機轉帳執據影
    本三紙在卷可資佐證（見第2704號偵查卷第14至15頁、第15
    367 號偵查卷第10頁、第44至47頁），足徵被告自白與事實
    相符。本件事證明確，被告犯行堪以認定。
二、按刑法上之幫助犯，係對於犯罪與正犯有共同之認識，而以
    幫助之意思，對於正犯資以助力，而未參與實施犯罪之行為
    者而言（最高法院75年度臺上字第1509號、88年度臺上字第
    1270號判例參照）。是如未參與實施犯罪構成要件之行為，
    且係出於幫助之意思提供助力，即屬幫助犯，而非共同正犯
    。本件被告基於幫助之犯意，提供其所有陽信商業銀行社子
    分行帳號00000000000 號、臺北富邦銀行社子分行帳號0000
    00000000號帳戶帳戶之存摺、金融卡及密碼予詐欺集團成員
    ，再轉交由犯罪集團成員利用被告之幫助，意圖為自己不法
    所有之犯意，施用詐術，使被害人甲○○及乙○○因而陷於
    錯誤，轉帳匯款至被告之上開帳戶內，是被告所為參與詐欺
    罪構成要件以外之行為，且在無證據證明被告係以正犯而非
    以幫助犯之犯意參與犯罪之情形下，應認其所為係幫助犯而
    非正犯行為。核被告所為，係犯刑法第30條第1 項幫助犯刑
    法第339 條第1 項詐欺取財罪。被告以一次提供帳戶之幫助
    行為，幫助該詐欺集團分別詐騙被害人甲○○及乙○○等人
    ，致其等陷於錯誤，因而交付財物，其中被害人雖有數名，
    惟被告提供帳戶之行為僅有一個，應僅論以一個幫助詐欺取
    財之行為。而被告之行為僅止於幫助，應依刑法第30條第2
    項之規定，按正犯之刑減輕之。又臺灣臺中地方法院檢察署
    移送併案審理部分（96年度偵字第12883 號），雖未經檢察
    官提起公訴，惟與已起訴部分之犯罪事實相同，屬單純一罪
    ，為事實上之同一案件，本院自應併予審理。又被告有事實
    欄所述犯罪科刑執行情形，有臺灣高等法院被告前案紀錄表
    附卷可參，其於有期徒刑執行完畢後，五年內故意再犯有期
    徒刑以上之本罪，應依刑法第47條第1 項之規定論以累犯，
    並加重其刑。爰審酌被告犯罪之動機、生活狀況，交付帳戶
    等物供他人詐財使用，使犯罪偵查困難，被害人追償無門，
    與犯罪後供認犯行之態度等一切情狀，量處如主文所示之刑
    ，並諭知易科罰金之折算標準。又被告犯罪時間在96年4 月
    24日以前，合於中華民國九十六年罪犯減刑條例之減刑要件
    ，所犯幫助詐欺取財罪，依該條例規定減刑如主文所示，並
    諭知易科罰金之折算標準。
據上論斷，應依刑事訴訟法第299 條第1 項前段、第273 條之1
第1 項，刑法第339 條第1 項、第30條第1 項、第2 項、第41條
第1 項前段、第47條第1 項，刑法施行法第1 條之1 ，中華民國
九十六年罪犯減刑條例第2 條第1 項第3 款、第7 條，判決如主
文。
本案經檢察官高俊申到庭執行職務。
中　　華　　民　　國　　96　　年　　12　　月　　19　　日
                  刑事第六庭法　官  周明鴻
以上正本證明與原本無異。
如不服本判決應於判決送達後10日內向本院提出上訴狀，其未敘
述上訴之理由者並得於提起上訴後20日內向本院補提理由書 (均
須按他造當事人之人數附繕本)。
                            書記官  丁梅芬
中　　華　　民　　國　　96　　年　　12　　月　　20　　日
附錄本案論罪科刑法條之依據：
中華民國刑法第339條第1 項
（普通詐欺罪）
意圖為自己或第三人不法之所有，以詐術使人將本人或第三人之
物交付者，處5 年以下有期徒刑、拘役或科或併科1 千元以下罰
金。
